臺灣高等法院刑事判決　　　　　　　　　　　　　九十一年度上訴字第一九九號
　　上　訴　人
　　即　被　告　甲○○
　　選任辯護人　吳展旭
　　　　　　　　蔡宜廷
右上訴人因毒品危害防制條例案件，不服臺灣臺北地方法院九十一年度訴字第二三八
號，中華民國九十一年六月十二日第一審判決（起訴案號：臺灣臺北地方法院檢察署
九十年度偵字第一六六九六號）提起上訴，本院判決如左：
    主  文
原判決撤銷。
甲○○轉讓第二級毒品，處有期徒刑陸月，如易科罰金，以參佰元折算壹日。又持有
第二級毒品，處有期徒刑伍月，如易科罰金，以參佰元折算壹日。扣案之大麻煙草壹
包（毛重貳拾貳點零柒公克、淨重拾玖點零柒公克）、ＭＤＭＡ柒拾柒點伍顆，驗餘
淨重參拾貳公克均沒收銷燬之。應執行有期徒刑拾月，如易科罰金，以參佰元折算壹
日。扣案之大麻煙草壹包（毛重貳拾貳點零柒公克、淨重拾玖點零柒公克）、ＭＤＭ
Ａ柒拾柒點伍顆，驗餘淨重參拾貳公克均沒收銷燬之。
    事  實
一、甲○○（施用毒品部分業經處分不起訴）明知大麻及Ｎ─α─二甲基─３，４─
    （亞甲二氧基）苯乙基胺（簡稱ＭＤＭＡ）均屬毒品危害防制條例所列管之第二
    級毒品，不得非法持有、轉讓，竟分別基於無償轉讓第二級毒品大麻及持有第二
    級毒品大麻及ＭＤＭＡ之犯意，先於民國（下同）九十年八月十一日上午六時許
    ，在臺北縣三重市金國戲院地下室之「金櫃ＰＵＢ」內，將所持有之大麻煙捲一
    支無償轉讓予游心怡施用數口（游心怡施用毒品部分經裁定送觀察勒戒後，認無
    繼續施用毒品之傾向，由檢察官處分不起訴），嗣復另行起意，於同年月十一日
    ，在台北市○○○路○段二七０號地下一樓「音速檸檬ＰＵＢ」內，受某真實姓
    名年籍不詳自稱「黃德明」之成年男子之託，保管第二級毒品大麻煙草一包（毛
    重廿二．０七公克、淨重十九．０七公克）及ＭＤＭＡ藥錠九十二顆，而未經許
    可，無故持有，嗣於九十年八月十六日六時二十分許，在臺北市中山區○○○路
    二八九號前，為警盤檢查獲，並當場扣得前開大麻煙草及ＭＤＭＡ藥錠（黃色藥
    錠八十顆，淨重三三．二公克，取九顆三．三九公克供鑑驗，餘七十一顆重二九
    ．七二公克，紅色藥錠三顆，淨重一．０三公克，取二顆０．六八公克供鑑驗，
    餘一顆重０．三五公克，淡橙色膠囊二顆淨重０．五八公克，取０．０六公克供
    鑑驗，餘二顆０．五二公克，綠色藥錠一顆，取半顆０．一三公克供鑑驗，餘０
    ．二七公克，黃色藥錠六顆淨重二．二八公克，取三顆供鑑驗，餘三顆一．一四
    公克）。
二、案經臺北市政府警察局報告臺灣臺北地方法院檢察署檢察官偵查起訴。
    理  由
一、右揭轉讓第二級毒品事實，迭據被告於檢察官偵查中供稱：「（問：游心怡身上
    的大麻是你提供的嗎？）不是。（問：妳有請別人施用大麻嗎？）有的，被查獲
    前的一個星期六，在金櫃當天有碰到游心怡，我拿出大麻請大家抽」（見偵字第
    一六六九六號卷第五十五反面）。等語，於原審供稱：「（你在九十年八月初，
    曾經提供大麻煙給游心怡施用）我拿出來抽，旁邊有朋友在，大家一起輪流抽」
    、「（請游心怡抽幾次）一次，之後沒有再遇到她」等語不諱（見原審卷第四十
    四頁），並經證人游心怡於原審證稱：「大麻煙是甲○○的，他拿給我抽」、「
    當時是用傳的，我抽一、二口就沒有抽了」、「（甲○○拿過幾次給妳抽？）一
    次，案發（十六日）前的禮拜六（按九十年八月十六日前之禮拜六即係九十年八
月十一日），約早上六點。除了金櫃之外就沒有了。」等語無異（見原審卷第五
    十二頁、第五十四頁）。
二、證人游心怡於九十年八月間，因吸用第二級毒品大麻，經臺灣臺北地方法院以九
    十一年度毒聲字第一八０八號裁定送勒戒處所觀察勒戒後，認無繼續施用毒品之
    傾向，由臺灣臺北地方法院檢察署檢察官以九十年度毒偵字第二一五０號處分不
    起訴，有裁定書及不起訴處分書各一份在卷為憑，亦足作為被告確有轉讓大麻供
    游心怡吸用之佐證，此部分事證明確，被告犯行堪以認定。
三、被告於檢察官偵查中固供稱：「．．．我拿出大麻請大家抽」等語（見偵字第一
    六六九六號卷第五十五反面），於原審供稱：「（你在九十年八月初，曾經提供
    大麻煙給游心怡施用）我拿出來抽，旁邊有朋友在，大家一起輪流抽」等語（見
    原審卷第四十四頁）、「（有那些人輪流抽？）那天有游心怡，其他幾個吃搖頭
    丸認識的男的朋友」等語，惟其所指輪流吸用大麻之人，並無真實姓名可供查證
    ，且證人游心怡於原審證稱：「（除了你，還有誰在抽？）裡面有朋友，我抽了
    之後頭暈，不知道還有誰抽」等語，是以被告前開關於提供其他人輪流吸用大麻
    之供詞，既乏補強證據足以擔保其自白之真實性，自難作為認定事實之基礎。
四、右開持有第二級毒品之事實，亦據被告甲○○於警訊時坦承：「本次被查獲之毒
    品並非我個人所有，而是我於八月十一日到音速檸檬ＰＵＢ找阿明時，因為他怕
    被臨檢，便託我保管，並約定今日要拿到金櫃ＰＵＢ還他，結果被貴隊先查獲」
    等語不諱（見偵字第一六六九六號卷第一一頁背面），被告為警查獲時持有之煙
    草一包及藥錠九十二顆，經鑑定結果，分別係第二級毒品大麻及ＭＤＭＡ，其中
    ＭＤＭＡ黃色藥錠八十顆，淨重三三．二公克，取九顆三．三九公克供鑑驗，餘
    七十一顆重二九．七二公克，ＭＤＭＡ紅色藥錠三顆，淨重一．０三公克，取二
    顆０．六八公克供鑑驗，餘一顆重０．三五公克，ＭＤＭＡ淡橙色膠囊二顆淨重
    ０．五八公克，取０．０六公克供鑑驗，餘二顆０．五二公克，ＭＤＭＡ綠色藥
    錠一顆，取半顆０．一三公克供鑑驗，餘０．二七公克，ＭＤＭＡ黃色藥錠六顆
    淨重二．二八公克，取三顆供鑑驗，餘三顆一．一四公克，有臺北市政府警察局
    刑事警察大隊查獲涉嫌毒品危害防制條例毒品初步鑑驗報告單一紙及內政部警政
    署刑事警察局九十年十月十一日刑鑑字第一七九九一九號鑑驗通知書等件在卷可
    憑，復有前開大麻煙草壹包（毛重貳拾貳點零柒公克、淨重拾玖點零柒公克）、
    及ＭＤＭＡ柒拾柒點伍顆，驗餘淨重參拾貳公克扣案可資佐證，被告此部分事證
    明確，犯行亦堪認定。
五、至被告於檢察官偵查固供稱：「（ＭＤＭＡ、Ｋ他命等毒品如何來的）向綽號「
    阿明」買的，被查獲之前一個星期六在音速檸檬ＰＵＢ找他時，他怕臨檢，臨時
    賣給我的，並說不要，可在八月十六日星期三拿到金櫃還他，約好早上七點」（
    見偵字第一六六九六號卷第五十五頁正面）云云惟與前開證詞不符，且其於原審
    供稱：「後來他（指黃德明）又向我兜售另外我要的九十九顆ＭＤＭＡ及大麻」
    、「（你打算跟他買扣案毒品否？）起初有」、「（為何查獲當天你帶在身上？
    ）因為現金不足，打算把這些毒品還他。」、「（如何跟他約把毒品還他？）約
    在金櫃，約早上七點。當初在音速檸檬的時候約的，他說我不要的話，下禮拜三
    早上同一時間在金櫃還他」、「（向黃德明買來的毒品，你有無施用過？）還沒
    有用到」等語，是被告既已因現金不足，而擬將前開大麻及ＭＤＭＡ交還與「黃
    德明」其人，足見其持有前開第二級毒品之目的，非在供己施用（按被告施用第
  二級毒品部分經裁定送觀察勒戒後，認無繼續施用毒品之傾向，由檢察官處分不
    起訴，有臺灣臺北地方法院檢察署檢察官九十年度毒偵字第二一五一號不起訴處
    分書一份在卷為憑），難認二者間有單純一罪之吸收關係，附此敘明。
六、按大麻及ＭＤＭＡ均屬毒品危害防制條例第二條第二項第二款所列之第二級毒品
    ，毒品危害防制條例第二條第二項第二款定有明文。被告將第二級毒品大麻煙捲
    一支無償轉讓予證人游心怡施用數口，係犯毒品危害防制條例第八條第二項之轉
    讓第二級毒品罪，另被告持有大麻煙草及ＭＤＭＡ藥錠之行為，係犯毒品危害防
    制條例第十一條第二項之持有第二級毒品罪。被告轉讓第二級毒品大麻前非法持
    有第二級毒品大麻之低度行為，為轉讓之高度行為所吸收，不另論罪。被告同時
    持有大麻煙草及ＭＤＭＡ，係以一行為觸犯同種數罪名，應依想像競合犯之規定
    ，從一重處斷。所犯前開二罪間，犯意各別，罪名互殊，應予分論併罰。
七、原審因予論罪科刑，固非無見。惟查：(一)被告甲○○僅係將第二級毒品大麻煙
    捲一支無償轉讓予證人游心怡施用數口，原判決認定被告係將第二級毒品大麻煙
    捲一支無償轉讓予證人游心怡施用，與事實不符，尚有違誤。(二)被告受託持有
    大麻煙草及ＭＤＭＡ之時間，係在九十年八月十一日，原判決認定為同年月十六
    日上午六時二十分許，亦有不當。(三)被告同時持有大麻煙草及ＭＤＭＡ，係以
    一行為觸犯同種數罪名，原審判決未依想像競合犯之規定，從一重處斷，亦有未
    合。被告上訴意旨，雖非以此為理由指摘原判決不當，但查原判決既有上開可議
    ，要屬無可維持，自應將原判決及執行刑併予撤銷，並自為判決。爰審酌被告轉
    讓第二級毒品安非他命予友人施用，危害他人身體健康，復持有大量之第二級毒
    品，情節非輕，惟念其犯後悔意甚殷，態度良好等一切情狀，分別量處如主文第
    二項所示之刑，並均諭知易科罰金之折算標準，暨定其應執行之刑，及諭知易科
    罰金之折算標準。扣案之大麻煙草一包（毛重廿二．０七公克、淨重十九．０七
    公克）及ＭＤＭＡ藥錠驗餘七十七．五顆，驗餘淨重三十二公克，係查獲之毒品
    ，有前開毒品初步鑑驗報告單及鑑驗通知書在卷可參，不問屬於犯人與否，均應
    依毒品危害防制條例第十八條第一項前段規定沒收銷燬之。至取樣鑑驗之其餘Ｍ
    ＤＭＡ藥錠，因已鑑定用罄，自屬無從諭知沒收。
據上論斷，應依刑事訴訟法刑事訴訟法第三百六十九條第一項前段、第三百六十四條
、第二百九十九條第一項前段，毒品危害防制條例第八條第二項、第十一條第二項、
第十八條第一項前段，刑法第十一條前段、第五十五條第五十一條第五款、第四十一
條第一項前段，罰金罰鍰提高標準條例第一條前段、第二條，判決如主文。
本案經檢察官曾忠己到庭執行職務。
中      華      民      國    九十一    年      九      月      四      日
                              台灣高等法院刑事第六庭
                                  審判長法  官  陳  春  秋
                                        法  官  王  麗  莉
                                        法  官  高  明  哲
右正本證明與原本無異。
轉讓第二級毒品部分如不服本判決應於收受送達後十日內向本院提出上訴書狀，其未
述上訴之理由者並得於提起上訴後十日內向本院補提理由書（均須按他造當事人之人
數附繕本）。
持有第二級毒品部分不得上訴。
                                        書記官  李  垂  福
中      華      民      國    九十一    年      九      月      五      日
附錄本案論罪科刑所犯法條全文：
毒品危害防制條例第八條
轉讓第一級毒品者，處一年以上七年以下有期徒刑，得併科新臺幣一百萬元以下罰金
。
轉讓第二級毒品者，處六月以上五年以下有期徒刑，得併科新臺幣七十萬元以下罰金
。
轉讓第三級毒品者，處三年以下有期徒刑，得併科新臺幣三十萬元以下罰金。前三項
之未遂犯罰之。
毒品危害防制條例第十一條
持有第一級毒品者，處三年以下有期徒刑、拘役或新臺幣五萬元以下罰金。
持有第二級毒品者，處二年以下有期徒刑、拘役或新臺幣三萬元以下罰金。
持有專供製造或施用毒品之器具者，處一年以下有期徒刑、拘役或新臺幣一萬元以下
罰金。
